臺灣高等法院臺南分院刑事判決　　　九十一年度上訴字第二一號　Ａ
　　　上　訴　人　臺灣臺南地方法院檢察署檢察官
　　　上　訴　人
　　　即　被　告　丁　○　○
　　　被　　　告　丙　○　○
　　　共　　　同
　　　選任辯護人　賴　鴻　鳴　律師
右上訴人因被告等偽造文書等案件，不服臺灣臺南地方法院八十九年度訴字第一○一
一號中華民國九十年十一月五日第一審判決（起訴案號：臺灣臺南地方法院檢察署八
十八年度偵字第一五二七號），提起上訴，本院判決如左：
      主      文
上訴駁回。
      事      實
一、丁○○與其弟朱盛男（原判決誤載為丁○○之兄）均明知其母丙○○所有坐落台
    南縣學甲鎮○○段三八三、三八四地號土地均編定為學校用地，銀行均不以學校
    用地設定抵押權為貸放款標的。緣朱盛男前於民國（下同）八十五年二月間，先
    申請他人所有坐落台南縣學甲鎮○○段八三號、八四號土地之使用分區證明書，
    然後將地號變造為其母丙○○所有之前開台南縣學甲鎮○○段三八三、三八四地
    號土地之使用分區證明書，並將原編定使用區別之「農業區」變造為「住宅區」
    ，且持以向台南區中小企業銀行學甲分行（以下簡稱台南中小企銀）佯稱前開土
    地為建築用地，致台南中小企銀陷於錯誤，而同意以前開二筆土地辦理設定抵押
    權，而以其母丙○○名義借款新台幣（下同）六百萬元（朱盛男此部分犯行，業
    經本院以八十六年度上訴字第二０八六號判處有期徒刑一年，經最高法院駁回判
    決確定），嗣因朱盛男未按期繳納利息，且該銀行亦發現前開變造使用分區證明
    書之事實，朱盛男為圖清償該筆貸款，遂與丁○○（朱盛男部分另經台灣台南地
    方法院檢察署檢察官認為本院八十六年度上訴字第二０八六號確定判決之既判力
    所及，而以八十八年度營偵字第一五二七號、八十九年度營偵字第八三八號為不
    起訴處分確定在案）共同基於行使變造公文書及意圖為自己不法所有之犯意連絡
    ，推由朱盛男於八十五年十月七日先行向台南縣學甲鎮公所，申請他人所有坐落
    台南縣學甲鎮○○段第三九三、三九四地號土地之都市計畫土地使用分區證明書
    （前開二土地之使用分區均為住宅區），經台南縣學甲鎮公所於八十五年十月九
    日以八五所服字第八五一五一九號核發後，朱盛男再交由丁○○於其位於台南縣
    學甲鎮新營里果竹圍十三之七號住處，將台南縣學甲鎮公所核發之前開使用證明
    書公文書所載之『三九三、三九四』地號，變造為其母丙○○所有前開同段『三
    八三、三八四』地號，並於同年三月間持變造後之台南縣學甲鎮都市計畫土地使
    用分區證明書公文書，轉託不知情之代書，交付予甲○○○○行股份有限公司嘉
    義分行（以下簡稱中興銀行）而為行使，丁○○與朱盛男並向中興銀行表示將以
    不知情該二筆土地係學校用地及變造使用分區證明書之己○○（郭女為朱盛男之
    妻）為借款人，並以不知情該二筆土地係學校用地及變造使用分區證明書之丙○○所有之前開台南縣學甲鎮○○段三八三、三八四地號土地為擔保之條件欲為借
    款，該銀行之承辦人員戊○○等人誤信坐落學甲鎮○○段三八三、三八四號土地
    係編定為「住宅區」，符合貸款條件，致使中興銀行陷於錯誤，而同意交付借款
    九百九十萬元（原判決誤載為九百萬元），足以生損害於地政機關對土地使用分
    區告知之公信力及中興銀行。嗣因丁○○及朱盛男僅支付三期利息後，即未續行
    繳付本息，中興銀行查詢催討後，始悉上情。
二、案經中興銀行訴由台灣台南地方法院檢察署檢察官偵查起訴。
      理      由
壹、上訴人即被告丁○○部分：
一、訊據上訴人即被告丁○○固對於右揭事實坦承不諱，惟辯稱：伊持以辦理抵押貸
    款之前開系爭二筆土地之面積，依公告現值總值達一千五百餘萬元，而只貸得九
    百九十萬元，且系爭土地尚能在民間借款，是告訴人並未受有實際損害云云。
二、經查：
（一）右揭事實迭據被告丁○○於偵查中、原審及本院審理時均坦承不諱，核與被告
      及證人朱盛男於偵查中及原審調查時供承係被告丁○○要伊去申請相符，亦與
      證人即告訴人中興銀行承辦人戊○○於原審法院九十年八月二十八日調查時證
      述情節相符。又本件係被告之弟朱盛男於八十五年十月七日先向台南縣學甲鎮
      公所申請核發坐落台南縣學甲鎮○○段三九三、三九四號等二筆土地之都市計
      畫土地使用分區證明書，經台南縣學甲鎮公所於八十五年十月九日以八五所服
      字第八五一五一九號核發，有台南縣學甲鎮公所八十八年十月八日八八所建字
      第一０二九七號函檢附之該申請書及證明書稿在卷可稽（見八十八年度營偵字
      第一五二七號卷第三十八頁至第四十頁）。經被告丁○○將該證明書上坐落台
      南縣學甲鎮○○段第『三九三、三九四』地號變造為『三八三、三八四』地號
      ，後委由不知情之代書，交付中興銀行為貸款證明之用而為行使，亦有該變造
      後之都市計畫土地使用分區證明書一件在卷可佐（見前開偵查卷第五頁），並
      據證人戊○○於原審法院九十年八月二十八日調查時證述屬實，被告前開自白
      核與事實相符。
（二）被告之弟朱盛男（原判決誤載為丁○○之兄）為向金融機構貸款於八十五年二
      月間，先申請他人所有坐落台南縣學甲鎮○○段八三號、八四號土地之使用分
      區證明書，然後將地號變造為其母丙○○所有之前開台南縣學甲鎮○○段三八
      三、三八四地號土地之使用分區證明書，並將原編定使用區別之「農業區」變
      造為「住宅區」，而持以向台南中小企銀佯稱前開土地為建築用地，致台南中
      小企銀陷於錯誤，而同意以前開二筆土地辦理設定抵押權，而以其母丙○○名
      義借款六百萬元，業據朱盛男供承在卷，朱盛男因該偽造文書及詐欺之犯行，
      經本院以八十六年度上訴字第二０八六號判處有期徒刑一年，經最高法院八十
      七年度台上字第一六八五號駁回判決確定，亦有各該判決各一件在卷可佐（見
      同上開偵查卷第一二三頁至第一二七頁）；嗣該借款因朱盛男未按期繳納利息
      ，且該銀行亦發現前開變造使用分區證明書之事實，朱盛男為圖清償該筆貸款
      ，遂與丁○○為共同基於行使變造公文書而向告訴人中興銀行詐借款項，以清
      償台南企銀之貸款，而由朱盛男申請前開證明書，再由被告丁○○變造地號，
      據以提出向銀行申請貸款，亦據被告供承朱盛男有告知以前曾以變造地號及使
      用區別向銀行貸款得逞，才變造。而證人朱盛男亦於前開本院八十六年度上訴
      字第二０八六號偽造文書等案件，在調查站中供承因其母所有之台南縣學甲鎮
      ○○段三八三、三八四地號土地均為學校用地，銀行按規定不可抵押借款才變
      造等語，業經本院調閱該案卷查明屬實，被告亦坦承知其母前開二筆地號為學
      校用地，再徵之本件向告訴人中興銀行於八十六年三月二十一日貸款出來，即
      同日清償前開向台南中小企銀之貸款，足見被告就本件犯行與其弟朱盛男有犯
      意之聯絡及行為分擔。
（三）坐落台南縣學甲鎮○○段三八三、三八四地號土地均係被告丙○○所有，有土
      地登記簿二件在卷可稽（見偵查卷第六十四頁至第七十頁），前開二筆地面積
      分別為０．０四九六三一公頃及０．０五六八八六公頃，於八十五年間之公告
      現值每平方公尺分別為一萬六千三百零六元及一萬七千元，其總價固超過告訴
      人中興銀行所設定最高限額抵押之一千一百八十八萬元及實際貸放之九百九十
      萬元，然該二筆土地於七十年間，已經政府公告為學校用地，有台南縣學甲鎮
      公所九十年八月二日九０所建字第八六九九號函在卷可稽（見原審卷第二０八
      頁）。是以已經政府公告為學校用地，除待政府徵收外，在金融業界幾無交換
      價值，不為設定抵押貸款之標的，此乃眾所周知之情事，復為告訴人代理人指
      述在卷。徵之被告之弟朱盛男於其前開案件中於調查站供稱：我因事先知道該
      東陽段三八三、三八四號二筆地均為學校用地，按規定不可辦理抵押借款，所
      以擅自變造分區使用證明書之編定使用區別，持以提供該銀行審查等語，復於
      於偵查中再坦承：三八三、三八四號土地是學校預定地，我想比較不好貸款，
      原來銀行已經估價好了，銀行叫我申請土地分區使用證明，我先申請三八三、
      三八四出來，上面寫是高中預定地，我就申請八三、八四等語（見臺灣臺南地
      方法院檢察署八十六年度營偵字第九九０號卷第八頁正面），於本案偵查中亦
      供承知開二筆地是學校用地等語（見偵查卷第三十五頁背面）。足見朱盛男已
      知三八三、三八四地號為高中預定地，銀行不核貸，乃再與被告丁○○共謀，
      由朱盛男申請先申請同段三九三、三九四號土地分區使用證明，再由被告變造
      符合貸款之規定。而證人即台南中小企銀一案之承辦人員乙○○於該案證稱：
      如果銀行知道是學校預定用地，「絕不會貸款」給被告等語（見臺灣臺南地方
      法院八十六年度訴字第一一六二號卷八十六年九月二十六日訊問筆錄），及本
      案承辦人員戊○○於原審調查時證稱，如知悉前開二筆土地係學校用地，當不
      會同意貸款等語（見原審卷第二一六頁）。復觀前開二筆土地經告訴人於八十
      七年間，聲請原審強制執行結果，亦因拍賣顯無實益而終結執行程序等情，有
      台南地方法院於八十七年八月二十九日以八十七南院慶執實二二八二字第六六
      ０五四號債權憑證一紙在卷可稽（見偵查卷第十二頁、第十三頁），且依常情
      ，若前開二土地本得貸款達九百九十萬元之數額，被告丁○○與其兄朱盛男何
      以不循正常管道辦理貸款，而甘冒承受行使變造公文書之刑罰制裁？又被告以
      系爭土地尚能在民間借款，是告訴人並未受有實際損害云云。則被告何以不持
      系爭土地向民間借款以清償本件貸款，仍不予清償，連利息亦不繳納，而置之
      不理？又被告丁○○以前開手段詐騙告訴人，致使告訴人交付借款九百九十萬
      元之際，被告丁○○詐欺取財犯行犯行業已成立，且被告丁○○自承迄今僅償
      還二十餘萬元，相較告訴人受騙交付款項高達九百九十萬元之鉅，告訴人所受
      損害不可謂為不大，是被告前開所辯即係飾卸之詞。
（四）綜上所述，被告為順利取得貸款而變更公文書，顯有不法之意圖，銀行亦因此
      而陷於錯誤。又被告變造土地使用分區，並持以行使，自已足以生損害於地政
      機關對土地使用分區告知之公信力，且中興銀行據以核貸，又已生損害，彰彰
      明甚。是被告自白有辯造公文書核與事實相符，所辯告訴人無損害係事後畏究
      飾詞圖卸刑責之詞，委無足採。本件事證已臻明確，被告之犯行洵堪認定。
三、按上訴人即被告丁○○意圖為自己不法之所有，利用由不知情之代書持變造之土
    地使用分區證明書向中興銀行嘉義分行貸款，致使該銀行陷於錯誤而交付款項，
    核其所為，應係犯刑法第三百三十九條第一項之詐欺取財罪。復按台南縣學甲鎮
    公所核發之土地使用分區證明書係公文書，被告加以變造持交銀行徵信，以利順
    利取得貸款，並已對中興銀行及地政機關對土地使用分區告知之公信力生損害。
    此部份之行為係犯刑法第二百十六條、第二百十一條行使變造公文書。被告變造
    公文書之低度行為，應為行使變造公文書之高度行為所吸收，不另論罪。被告丁○○與其弟朱盛男，就前開犯行，具有犯意連絡及行為分擔，俱為共同正犯，另
    被告丁○○與其弟朱盛男利用不知情之代書交付前開變造之公文書予告訴人而為
    行使，係間接正犯。又被告丁○○所犯上開二罪間，有方法結果之牽連關係，為
    牽連犯，應從一重之行使變造公文書罪處斷。又變造之都市計劃土地使用分區證
    明書一紙已由被告交付銀行，非屬被告所有，不應加以沒收，併此敘明。
四、原審以被告罪證明確，因以適用刑法第二十八條、第二百十六條、第二百十一條
    、第三百三十九條第一項、第五十五條後段，罰金罰鍰提高標準條例第一條前段
    等規定，並審酌被告丁○○素行、犯罪之動機、目的、手段，犯罪時所受之刺激
    及其品性、生活狀況、智識程度、告訴人所受之損害高達九百九十萬元之鉅，及
    犯罪後坦承犯行之態度等一切情狀，量處有期徒刑三年。本院經核原判決認事用
    法俱無不合，量刑亦稱妥適，被告上訴意旨以原判決量刑過重，檢察官上訴意旨
    指摘原判決不當，並無可取，均無理由，應予駁回。
貳、被告丙○○及己○○部分：
一、公訴意旨另以：被告丙○○因其所有座落於台南縣學甲鎮三八三、三八四地號土
    地係學校用地，為圖能順利申請貸款，竟與其子朱盛男共同基於意圖為自己不法
    所有之概括犯意連絡，先由朱盛男於八十五年三月四日，向台南縣學甲鎮公所申
    請取得座落台南縣學甲鎮○○段八三、八四地號土地之都市計畫土地使用分區證
    明書後，在於台南縣學甲鎮東竹圍十三之七號住處，將台南縣學甲鎮公所核發之
    八五服字第八五０三０四號都市計畫土地使用分區證明書上，坐落台南縣學甲鎮
    ○○段八三、八四地號等二筆，變造為該段三八三、三八四號等二筆，並將編定
    使用區別欄內「農業區」變造為「住宅區」復持前開變造後之台南縣學甲鎮都市
    計畫土地使用分區證明書，以被告丙○○與其夫周玉鄰（業已死亡，周玉鄰僅係
    保證人）名義，向台南中小企銀申請抵押貸款，致使台南中小企銀之承辦人員陷
    於錯誤，而准以貸款六百萬元。丙○○復承前開概括犯意，而與朱盛男、被告丁○○、己○○等人，由朱盛男於八十五年十月九日先行向台南縣學甲鎮公所，申
    請台南縣學甲鎮○○段第三九三、三九四地號土地之都市計畫土地使用分區證明
    書（前開二土地之使用分區均為住宅區），經台南縣學甲鎮公所以八五所服字第
    八五一五一九號核發後，再由被告丁○○於其位於台南縣學甲鎮新營里果竹圍十
    三之七號住處，將前開使用分區證明書公文書所載之地號，變造其所有之三八三
    、三八四號等二筆，並於同年三月間持變造後之台南縣學甲鎮都市計畫土地使用
    分區證明書公文書，交付予告訴人而為行使，並由被告己○○擔任借款人，被告
    丙○○所有之前開台南縣學甲鎮○○段三八三、三八四地號土地為擔保，向告訴
    人提出貸款申請，致使告訴人陷於錯誤，而同意交付借款九百九十萬元等情，因
    認被告丙○○與己○○亦涉有刑法第二百十六條、第二百十一條行使變造公文書
    罪嫌及第三百三十九條第一項之詐欺取財罪嫌云云。
二、按犯罪事實應依證據認定之，無證據不得推定其犯罪事實；又不能證明被告犯罪
    者，即應諭知無罪之判決，刑事訴訟法第一百五十四條、第三百零一條第一項分
    別定有明文。
三、本件公訴人認被告丙○○、己○○涉有前開罪嫌，係以被告丙○○為土地所有權
    人，且曾以前開土地貸款多次，當無不知土地使用分區為何之理；而被告丙○○
    於五十八年間已取得前開二筆土地，而該二筆土地於七十年間已編定為學校用地
    ，並已公告三十天，況學校用地極廣，口耳相傳被告自無不知編為學校用地之理
    ；且被告丙○○甫於八十五年三月四日以相同手法詐騙台南中小企銀，而被發現
    ，並經台南中小企銀向其以書面催討債款，被告丙○○於當時應知該土地使用分
    區證明已經變造；被告丙○○與被告丁○○、朱盛男誼屬至親，當無不知之理等
    情資為論據；及被告己○○身為借款人，朱盛男為其夫，取得貸款金額後即於同
    日清償前欠款，顯見己○○對借款標的等，當係知情為其論據。訊據被告丙○○
    、己○○均堅詞否認涉有行使變造公文書及詐欺犯行，被告丙○○辯稱：伊不識
    字，向台南中小企銀及中興銀行借款等情事，均係由其子朱盛男與被告丁○○為
    之，伊僅提供土地供伊子朱盛男借款使用，對其所有之前開二筆土地係編為學校
    用地，並無所悉，且伊子變造分區使用證明亦不知情，亦無參與伊子朱盛男與被
    告丁○○前開變造土地使用分區證明及詐欺取財犯行等語；被告己○○則辯稱：
    向中興銀行借款等情事，均係由其夫朱盛男與被告丁○○為之，伊僅出名擔任借
    款人，對於款項之運用情形並不知情，對被告丁○○、朱盛男變造分區使用證明
    亦不知情，亦無參與其夫朱盛男與被告丁○○前開變造土地使用分區證明及詐欺
    取財犯行等語。
四、經查：
（一）被告丙○○部分：
    (一)被告丙○○於偵查中、原審及本院審理時均陳稱向台灣企銀及中興銀行借款等
      情事，均係由其子朱盛男與被告丁○○為之，伊僅提供土地為擔保，並於對保
      時蓋用指膜，伊對偽造使用分區證明及詐欺情事等情均無所悉等語，核與被告
      丁○○於偵查中、原審及本院審理時之供述及證人朱盛男於偵查中及原審調查
      時之供述情節相符。徵之被告朱盛男就向台南中小企銀貸款部分因偽造文書及
      詐欺之犯行，經本院以八十六年度上訴字第二０八六號判處有期徒刑一年，經
      最高法院八十七年度台上字第一六八五號駁回判決確定，有各該判決各一件在
      卷可佐（見同上開偵查卷第一二三頁至第一二七頁），並經本院調閱該卷查明
      屬實，依前開確定判決僅認定朱盛男個人所為，亦未認定被告丙○○與之有共
      犯，是以被告丙○○前開所供，尚非無據。
    (二)被告丙○○係二十一年一月二十五日出生，業務農，教育程度為初級民教班結
      業，識字未豐，甚連自己姓名均無法自行書寫，向告訴人中興銀行貸款所立資
      料上『丙○○』之簽名亦係被告丁○○所簽等情，業據被告丙○○供述在卷，
      亦據被告丁○○供述屬實，並有戶籍謄本一份在卷可稽（見原審卷第四十頁）
      ，且經證人即辦理貸款時亦在場之見證人呂金發、及中興銀行承辦人員戊○○
      於原審法院八十九年十二月七日、九十年八月二十八日調查時，結證屬實。再
      徵之於本案偵審中，被告丙○○均僅按指紋並未簽名等情，被告丙○○此部分
      供述，與事實相符，堪以採信。被告丙○○係於五十八年間取得前開二土地一
      節，有台灣省台南縣土地登記簿影本二紙在卷可稽（見偵查卷第六十四頁至第
      七十頁、原審卷第一四八頁至第一五一頁），而前開二土地係遲至七十年十月
      二十一日始經台南縣學甲鎮以府建都字第一０九六八四號函編定為學校用地，
      且係以公開展覽三十天方式公告周知，有台南縣學甲鎮鎮公所九十年八月二日
      以九０所建字第八六九九號函覆原審法院在案（見原審卷第二○八頁），是以
      被告丙○○之識字能力，及社會活動情形，是否曾至公告場所閱覽前開公告，
      並知悉前開二筆土地業已變更為學校用地等情，已非無疑，況參以證人乙○○
      於本院八十六年度上訴字第二○八六號案件於調查站應訊時，亦陳稱：被告丙○○所有之前開二筆土地位於都市計畫區域外，土地登記謄本上並無編定使用
      區別等語（見偵查卷第一一七頁，亦有土地登記謄本附於本院二份在卷可稽，
  是被告丙○○縱有足夠之識字能力，然因其持有之土地登記謄本上，亦無記載
      使用分區為何，公訴人以學校用地極廣，口耳相傳被告自無不知編為學校用地
      之理云云，亦僅係推測之詞，尚屬無稽，是被告丙○○辯稱遲至本案發生後，
      始悉其土地之使用分區係學校用地等情，即難認確與常理有違。而前開朱盛男
      已判決確定之案件，係八十六年四月二十一日台南縣調查站始著手調查，亦有
      調閱該案查明屬實，則顯係在被告丁○○、朱盛男等人向中興銀行八十六年三
      月二十一日貸得九百九十萬元之後始調查，是亦不足證明被告丙○○知悉朱盛
      男等人有變造公文書及知情係學校用地。
    (三)台南中小企銀於被告朱盛男未依約繳付利息之際，曾以催告書書面通知身為借
      款人之被告丙○○、及實際借款使用人之朱盛男，惟台南中小企銀於發現前開
      使用分區經變造後，僅通知被告朱盛男一節，有台南中小企銀九十年一月三十
      日以（九０）南銀學甲分字第一三號函覆原審法院可參（見原審卷第一○九頁
      ）。另佐以證人乙○○於原審調查時亦結證證稱：該件貸款名義人為丙○○，
      但實際辦理貸款之人為朱盛男，當時都是朱盛男與我接洽，所以如果有問題，
      將先行尋找朱盛男解決，若朱盛男置之不理，始會找債務人解決等語（見原審
      卷第六十九頁、第七十頁），是堪認被告丙○○雖曾提供前開二筆土地供其子
      朱盛男向台南中小企銀貸款，並擔任債務人，然其本僅係擔任名義上之借款人
      ，實際借款人係其子朱盛男，其辯稱對借款情事並無所悉等語，尚非全然無可
      採。
    (四)另被告丙○○前開二土地除向台南中小企銀及中興銀行辦理抵押借款外，亦曾
      多次向私人借款辦理土地抵押貸款等事宜，固有該二筆土地登記部謄本在卷可
      按，並據臺南縣佳里地政事務所九十年二月十六日（九十）所登記字第一一四
      一號函檢附之抵押權設定契約書影本在卷可佐（見原審卷第一一四頁至第一二
      六頁），惟實際上均係證人朱盛男持以借款，被告丙○○僅係提提供土地供其
      子朱盛男借款，並未與貸放款之王怡仁、吳正宗等人接洽等情，業據證人王怡
      仁、吳正宗等人於原審到庭結證述在卷（見原審卷第一三四頁、第一九○頁）
      ，並據證人朱盛男證述屬實（見原審卷第一三五頁），復以通常民間借貸均無
      須出具使用分區證明等文件，依前開臺南縣佳里地政事務所檢附之抵押權設定
      契約書亦無該分區使用證明文件，是被告丙○○雖曾提供其土地供朱盛男多次
      借貸，但仍難以此認被告丙○○對其所有之前開二土地之使用分區有所認知。
    (五)綜上所述，尚乏實證足認被告丙○○就其土地使用分區為學校用地一節，原有
      所認識，自難進而推認被告丙○○就其子朱盛男與被告丁○○前開變造前開土
      地使用分區證明後，持以詐欺台南中小企銀及中興銀行等情均有所悉，並參與
      其事，是被告丙○○前開所辯應屬可採。
（二）被告己○○部分：
    (一)被告己○○於原審及本院審理時陳稱向中興銀行借款等情事，均係由其夫朱盛
      男與被告丁○○為之，伊僅出名擔任借款人，對偽造使用分區證明及詐欺情事
      等情均無所悉等語，核與被告丁○○於原審及本院審理時之供述，及與證人朱
      盛男於原審調查時之證述相符，被告己○○前開所辯，尚非無據。
    (二)被告己○○於向告訴人借款之過程中，僅於對保之際，曾出面與證人戊○○確
      認借款之數額、還款時間及違約金等法律上之責任，且於對保過程中，證人戊○○並未再行提示前開經變造之使用分區證明予被告己○○審閱等情，業據證
      人戊○○於原審調查時結證屬實（參見本院九十年八月二十八日訊問筆錄），
      復參以被告己○○本非前開二土地所有權人，於本案中，係擔任借款人，而非
      提供擔保物之人，本無必然知悉擔保土地使用分區之理，是其辯稱對前開二土
      地之使用分區為何，被告丁○○等人交予中興銀行之使用分區證明業經變造等
      情，均毫無所悉，即非全然無據。
    (三)告訴意旨雖稱：被告己○○曾簽署「甲○○○○行各項業務個人資料蒐集、電
      腦處理及利用同意書」，證人戊○○復證稱於其辦理本件貸款時，前開同意書
      業已備妥，足見被告己○○曾至告訴人處洽談貸款多次云云，惟證人戊○○本
      係承辦本件貸款人員，被告己○○就本次借款參與情狀，應係其最為瞭解，其
      就被告己○○僅於對保之際出面簽署相關資料等情，除陳明已如前述外，復證
      述本件係簽約及對保一次完成等語（見原沈卷第二一六頁），證述明確。是被
      告己○○辯稱僅曾至中興銀行一次等語，尚堪採信。況前開同意書之內容亦僅
      係同意中興銀行得查核被告己○○之相關財產資料，有前開同意書一份在卷可
      稽，是其內容亦未提及有關本件變造使用分區公文書等事項，被告己○○縱曾
      因簽署本文件而曾至中興銀行處，亦難以此對被告己○○為不利之認定，告訴
      意旨此部分，尚非可採。
    (四)被告己○○雖為本件共犯朱盛男之配偶，其與被告丁○○之關係亦屬近親，然
      一方配偶於外所為之舉止，他方配偶未能全然知情之事，亦非罕有，尚難僅以
      被告己○○身為共犯朱盛男之配偶，即認被告己○○確實知悉共犯朱盛男與被
      告丁○○前揭犯行。又上訴意旨以被告己○○取得貸款金額後即於同日清償台
      南企銀欠款，顯見己○○對借款標的等，當係知情云云，然查本件貸款均係被
      告丁○○及證人朱盛男所為，被告己○○僅係出名為借款人，業據丁○○及朱
      盛男自承已如前述，則貸款出來匯入被告己○○帳戶旋即領出清償台南中小企
      銀避係證人朱盛男所為，亦據其證述在卷，是被告所辯不知情，亦屬可採。
    (五)綜上所述，尚乏實證足認被告己○○明知系爭土地係學校用地且不得貸款，亦
      無證據被告己○○明知其配偶朱盛男與被告丁○○變造前開土地使用分區證明
      後，以渠為借款人，共同持以詐欺中興銀行等情，是被告己○○前開所辯亦屬
      可採。
五、據上所陳，本件依調查所得證據尚不足以證明被告丙○○、己○○確有前開犯行
    ，此外復查無其他積極證據足資證明被告丙○○、己○○二人確有右述犯行，揆
    諸首開說明，因此原審以不能證明被告犯罪而諭知無罪之判決，核無不合，檢察
    官上訴意旨，仍執前詞指摘原判決不當，為無理由，應予駁回。
據上論斷，應依刑事訴訟法第三百六十八條，判決如主文。
本案經檢察官邱克斌到庭執行職務。
中    華    民    國      九十一      年      二      月      二十七    日
                                  臺灣高等法院臺南分院刑事第六庭
                                      審判長法官  楊    明    章
                                            法官  戴    勝    利
                                            法官  高    明    發
右正本證明與原本無異。
如不服本判決，應於判決送達後十日內向本院提出上訴狀，其未敘述理由者並應於提
出上訴狀後十日內向本院補提理由書（應附繕本)。
                                      法院書記官  徐    瑞    清
中    華    民    國      九十一      年      二      月      二十七    日
附錄本件論罪科刑法條全文：
刑法第二百十一條：偽造、變造公文書，足以生損害於公眾或他人者，處一年以上七
                  年以下有期徒刑。
刑法第二百十六條：行使第二百十條至第二百十五條之文書者，依偽造、變造文書或
                  登載不實事項或使登載不實事項之規定處斷。
刑法第三百三十九條第一項：意圖為自己或第三人不法之所有，以詐術使人將本人或
                          第三人之物交付者，處五年以下有期徒刑、拘役或科或
                          併科一千元以下罰金。
